【裁判字號】    97,抗,66
【裁判日期】    971229
【裁判案由】    支付命令
【裁判全文】
臺灣高等法院花蓮分院民事裁定            97年度抗字第66號
抗  告  人  乙○○
相  對  人  臺東縣臺東地區農會
法定代理人  甲○○
上列抗告人與相對人間支付命令事件，抗告人對於中華民國97年
11月26日臺灣臺東地方法院89年度促字第 223號所為裁定，提起
抗告，本院裁定如下：
    主  文
原裁定廢棄。
    理  由
一、本件由相對人臺東縣臺東地區農會聲請之原法院89年度促字
    第 223號支付命令正本，關於抗告人乙○○部分，經原法院
    於民國（下同）89年 2月14日寄存送達於利嘉派出所，故原
    法院以是否合法送達不明為由，通知相對人查明抗告人之詳
    細住所及提出其戶籍謄本。經相對人提出抗告人設籍於臺東
    縣臺東市○○里○○鄰○○路○段588號之戶籍謄本後，原法院
    將系爭支付命令正本再度送達，惟仍寄存利嘉派出所，原法
    院因認系爭支付命令已送達抗告人，而於89年 4月18日核發
    支付命令確定證明書。
二、抗告人在原法院聲請意旨略以：
（一）系爭支付命令正本係對伊之戶籍地臺東縣臺東市○○里○○
      鄰○○路○段588號為寄存送達，伊雖設籍在該地，惟伊自
      88年8月至90年10月間，係服務於新竹市○○路178號新竹
      福華飯店及高雄市○○○路 311號之高雄福華大飯店，並
      均居住於飯店之宿舍，有飯店在職員工出具之證明書、89
      年度個人綜所稅之合併稅單、保險單據、信用卡帳單及個
      人書信在卷可佐，亦有臺東市豐田里長及上揭戶籍地之戶
      長出具證明書在卷可稽。足證伊已廢止上開戶籍之住所，
      系爭支付命令正本仍對伊已廢止住址為寄存送達已不合法
      。
（二）又依民事訴訟法第 138條之規定為寄存送達，除須將應送
      達之文書寄存送達地之自治或警察機關外，並須製作送達
      通知書，記明寄存文書之處所，黏貼於應受送達人住居所
      、事務所或營業所門首，俾應受送達人知悉寄存之事實，
      前往領取，二者缺一均不能謂為合法之送達。本件送達之
      郵差，未履行製作送達通知書並黏貼於門首之行為，亦與
      寄存送達之要件不符。
（三）且相對人聲請支付命令所附借據之連帶保證人簽名，並非
      抗告人所親簽，所蓋之印為亦非伊所有，為此聲明異議等
      語。
三、原法院則以：本件支付命令已於89年 3月16日寄存送達於抗
    告人，抗告人遲至97年11月 7日始聲明異議，已逾異議期間
    ，而駁回其聲明異議。
四、按送達不能依民事訴訟法第136條、第137條之方法為之者，
    得將文書寄存送達地之自治或警察機關，並作送達通知書，
    黏貼於應受送達人住、居所、事務所或營業所門首，以為送
    達，民事訴訟法第 138條定有明文。準此，依民事訴訟法第
    138條之規定為寄存送達，除須具有不能依民事訴訟法第136
    條及第 137條規定為送達之情形外，並須將應受送達之文書
    寄存送達地之自治或警察機關，並製作送達通知書，黏貼於
    應受送達人住居所、事務所或營業所門首，俾應受送達人知
    悉寄存之事實，前往領取，始生合法送達之效力，最高法院
    著有64年臺抗字第 481號判例可資參照。又按寄存送達於製
    作送達通知書黏貼於應受送達人住居所、事務所或營業所門
    首，並將文書寄存自治或警察機關後即生送達之效力，不因
    受送達人有無領取或何時領取而影響，因而送達人所黏貼之
    送達通知書，法律雖未規定一定之程式，但解釋上除應記載
    寄存文書之處所、黏貼之日期外，尚應記載交付送達之法院
    及應送達之文書，使受送達人知悉寄存文書之種類，始稱適
    法。且就支付命令而言，債務人如未於支付命令送達後20日
    內提出異議，該支付命令即與確定判決有同一效力，故支付
    命令效力甚為強大，當應使債務人能確實收受支付命令之送
    達，以保障其權益。經查：本件系爭支付命令正本原法院雖
    先後2次於89年2月14日、89 年3月16日以寄存方式送達抗告
    人之戶籍地，然觀之該 2次送達證書送達方法欄第五項第三
    格「並作送達通知，黏貼於應受送達人門首，以為送達」，
    均未經送達人在該欄上勾選，則送達人曾否製作送達通知書
    黏貼於上訴人住居所之門首，自非無疑。抗告人在向原法院
    聲明異議意旨已指明此情，原法院未遑就系爭支付命令正本
    是否確已合法送達，詳為調查審認，即遽為系爭支付命令正
    本已於89年3月16日合法送達之判斷，而為抗告人不利之裁
    定，自有未洽。抗告意旨，指摘原裁定不當，求予廢棄，非
    無理由。
據上論結，本件抗告為有理由，依民事訴訟法第 492條，裁定如
主文。
中    華    民    國    97    年    12    月    29    日
                        審判長法  官  何方興
                              法  官  林鳳珠
                              法  官  林德盛
以上正本係照原本作成。
本件裁定不得再抗告。
                              書記官  劉妙娘
中    華    民    國    97    年    12    月    29    日


司法院資訊處製作；財團法人民間司法改革基金會備份。
